臺灣屏東地方法院民事判決　　　八十九年度訴字第六九五號
　　原　　　告　　乙○○
　　被　　　告　　甲○○
右當事人間請求分割共有物事件，本院判決如左：
    主      文
兩造共有坐落屏東縣高樹鄉○○段一二三五地號、地目建、面積肆佰參拾柒平方公尺
土地，依下列方法分割：如附圖所示編號（甲）部分面積貳佰玖拾壹平方公尺歸原告
乙○○所有；編號（乙）部分面積壹佰肆拾陸平方公尺分歸被告甲○○所有。
訴訟費用由被告甲○○負擔三分之一，餘由原告負擔。
     事      實
甲、原告方面：
一、聲明：求為判決兩造共有如主文第一項所示土地准予裁判分割。
二、陳述：
（一）緣坐落屏東縣高樹鄉○○段一二三五地號土地、地目建、面積四百三十七平方
      公尺土地為兩造所共有，應有部分為原告三分之二，被告為三分之一。茲因兩
      造就系爭土地的分割方法無法達成協議，而系爭土地既無不能分割之情形，且
      兩造亦無不得分割之約定，爰依法訴請分割系爭土地。
（二）系爭土地的西側面臨寬約十二公尺道路，其西北側相鄰同段一二三三之一地號
      土地為原告所有，爰請求將系爭土地西北側土地分歸原告所有。
三、證據：提出土地登記謄本與地籍圖謄本各一件，及照片三件為證，並聲請履勘現
    場及地政機關測量。
乙、被告方面：
一、聲明：求為判決駁回原告之訴。
二、陳述：
    被告就系爭土地所有權之應有部分應係二分之一。而被告在系爭土地的西南側建
    造二層半磚造房屋，希望分得該屋所坐落基地，且該分割線應以同段一二三三之
    一地號土地的三角點為準。
三、證據：提出分家書影本一件為證。
     理      由
一、經查坐落屏東縣高樹鄉○○段一二三五地號土地、地目建、面積四百三十七平方
    公尺土地為兩造所共有，應有部分為原告三分之二，被告為三分之一，而系爭土
    地並無依物之使用方法不能分割之情形，且兩造對之亦無不得分割之約定，惟就
    分割方法無從達成協議之事實，業據原告提出與所述相符土地登記謄本及地籍圖
    等件為證，堪信為實在，從而，原告訴請裁判分割系爭土地，於法即無不合，應
    予准許。至被告辯稱其就系爭土地之所有權應有部分應係二分之一云云，尚非可
    採。
二、復查系爭土地的西側面臨寬約十二公尺道路，其西北側相鄰同段一二三三之一地
    號土地為原告所有，而被告在系爭土地的西南側建造二層半磚造房屋等情，業經
    兩造陳述明確，並經原告提出照片為證，且經本院至現場勘驗明確，及囑託屏東
    縣里港地政事務所派員實施測量，有勘驗筆錄及土地複丈成果圖在卷可稽。爰審
    系爭土地的西南側現存有被告之房屋，為顧及社會經濟利益，本院乃將該房屋所
    坐落基地分歸被告所有，即如附圖所示編號（甲）部分面積二百九十一平方公尺
    分歸原告所有；編號（乙）部分面積為一百四十六平方公尺分歸被告所有。
據上論結，本件原告之訴為有理由，並依民事訴訟法第七十八條、第八十一條第二款
、第八十五條第一項後段，判決如主文。
中　　　華　　　民　　　國　　 九十一　　年　　　四　　 月　 　十七   　日
                                    臺灣屏東地方法院民事第一庭
~B法　　　官　賴秀雯
右為正本係照原本作成。
如不服本判決，應於送達後廿日內，向本院提出上訴狀。
~B法院書記官　滕一珍
中　　　華　　　民　　　國　　九十一　　 年　　　四　 　月      十七    日
